臺灣高雄地方法院刑事判決　　　　　 110年度審易字第1293號
公　訴　人　臺灣高雄地方檢察署檢察官
被　　　告　歐致宏


上列被告因詐欺案件，經檢察官提起公訴（110年度偵續字第74
號），被告於準備程序為有罪之陳述，經受命法官告知簡式審判
程序之旨，聽取檢察官、被告之意見後，本院合議庭裁定由受命
法官依簡式審判程序獨任審理，判決如下：
    主  文
歐致宏犯詐欺得利罪，處有期徒刑參月，如易科罰金，以新臺幣
壹仟元折算壹日。未扣案之犯罪所得新臺幣貳萬參仟陸佰元沒收
，於全部或一部不能沒收或不宜執行沒收時，追徵其價額。
    事  實
一、歐致宏前因發生交通事故，致其使用之車牌號碼000-000號
    普通重型機車受損，並於109年3月23日某時，將機車送至黃
    俊斌所經營之「順億車業行」（址設高雄市○○區○○路00
    0號）維修。上開機車修理完畢之後，歐致宏明知其無支付
    維修費用新臺幣（下同）2萬3600元之意願，為取回機車，
    竟意圖為自己不法之利益，基於詐欺得利之犯意，於109年7
    月間某日，向黃俊斌佯稱交通事故之對造須先看到上開機車
    ，才願意交付車禍損害之賠償金，待其取得賠償金，會馬上
    支付維修費用云云，致黃俊斌陷於錯誤，讓歐致宏取回上開
    機車。待歐致宏取回上開機車後，遲未給付維修費用，經黃
    俊斌多次以通訊軟體LINE向歐致宏催收，歐致宏仍一再推託
    ，並於109年7月24日23時36分許，向黃俊斌佯稱其已將維修
    費用，匯入黃俊斌所有元大銀行帳戶（帳號：000000000000
    00號）內，並以LINE將偽造之交易明細截圖（無證據證明係
    歐致宏所偽造）轉送予黃俊斌。嗣黃俊斌於109年7月28日向
    銀行確認，並無相關款項匯入其上開銀行帳戶內，始知受騙
    ，報警處理，循線查悉上情。
二、案經黃俊斌告訴由高雄市政府警察局三民第二分局報告臺灣
    高雄地方檢察署偵查起訴。
    理  由
一、本件被告歐致宏所犯係死刑、無期徒刑、最輕本刑為3年以
    上有期徒刑以外之罪，其於準備程序進行中就被訴事實為有
    罪之陳述，經受命法官告知簡式審判程序之旨，並聽取當事
    人之意見後，本院合議庭認無不得或不宜改依簡式審判程序
    進行之情形，爰依刑事訴訟法第273條之1第1項、第284條之
    1規定，裁定由受命法官獨任進行簡式審判程序。是本件證
    據調查依刑事訴訟法第273條之2規定，不受同法第159條第1
    項、第161條之2、第161條之3、第163條之1及第164條至170
    條規定之限制，合先敘明。
二、上開犯罪事實，業據被告歐致宏於本院審理時（審易卷第27
    、43、47頁）坦承不諱，核與證人即告訴人黃俊斌於警詢（
    警卷第8至12頁）、偵訊（偵一卷第21、22頁，偵二卷第211
    、221至222頁）、證人歐良潭於偵訊（偵二卷第149頁）、
    證人蔡宸翰於偵訊（偵二卷第178頁）之證述，均參核相符
    ，並有被告所有第一銀行帳號0000000000號帳戶交易明細表
    1份（偵二卷第53至58頁）、臺灣高雄地方檢察署110年9月
    13日電話紀錄單1紙（偵二卷第183頁）、門號0000000000之
    申登人查詢資料1紙在卷可佐（偵二卷第65頁），足認與事
    實參核相符。是被告上開任意性自白，核與卷內積極事證，
    印證相符，洵堪採為論罪之基礎。本案事證明確，被告犯行
    堪以認定，應依法論科。
三、論罪科刑：
  ㈠按刑法第339條第1、2項分別規定詐欺取財罪及詐欺得利罪
    ，前者之行為客體係指財物，後者則指取得債權、免除債務
    、延期履行債務或提供勞務等財物以外之財產上不法利益（
    最高法院86年度臺上字第3534號判決意旨參照）。查本件被
    告明知其無支付機車維修費用之意願，竟像告訴人佯稱交通
    事故之對造須先看到上開機車才願支付賠償云云，致告訴人
    陷於錯誤，提供修繕機車之服務，自屬有形財物以外之財產
    上不法利益無訛。
  ㈡核被告歐致宏所為，係犯刑法第339條第2項之詐欺得利罪。
  ㈢爰以行為人之責任為基礎，審酌被告正值青壯，不思循正常
    途徑賺取生活所需，竟圖謀取非法所得，肆意騙取不法利益
    ，影響告訴人之權益，所為實屬不該。惟念其犯後於本院審
    理時終能坦承犯行，態度非惡，並考量被告迄未與告訴人達
    成和解或賠償，兼衡被告自陳高職畢業之教育程度，現在從
    事廚房廚師工作，月收入約2萬3000元，已婚，有一名小孩
    等家庭及經濟狀況（審易卷第47頁），暨其犯罪之動機、目
    的、手段及所生損害等一切情狀，量處如主文所示之刑，並
    諭知如易科罰金之折算標準。
四、沒收部分說明
  ㈠按犯罪所得，屬於犯罪行為人者，沒收之。前二項之沒收於
    全部或一部不能沒收或不宜執行沒收時，追徵其價額，刑法
    第38條之1第1項前段、第3項定有明文。
  ㈡被告向被害人施用詐術，致被害人陷於錯誤，而提供修繕機
    車之服務，為被告詐欺得利犯行所得之財產上利益，係被告
    本件犯行之犯罪所得，且未給付予被害人，應依前揭規定宣
    告沒收之，於全部或一部不能沒收或不宜執行沒收時，追徵
    其價額。
據上論斷，應依刑事訴訟法第273條之1第1項、第284條之1、第2
99條第1項前段，刑法第339條第2項、第41條第1項前段、第38條
之1第1項前段、第3項，刑法施行法第1條之1第1項，判決如主文
。
本案經檢察官高志程提起公訴，檢察官呂乾坤到庭執行職務。
中    華    民    國   111    年    1     月    19    日
                  刑事第五庭    法  官  李昆南
以上正本證明與原本無異。
如不服本判決應於收受送達後20日內向本院提出上訴書狀，並應
敘述具體理由；如未敘述上訴理由者，應於上訴期間屆滿後20日
內向本院補提理由書（均須按他造當事人之人數附繕本）「切勿
逕送上級法院」。
因疫情而遲誤不變期間，得向法院聲請回復原狀。
中    華    民    國   111    年    1     月    19    日
                                 書記官  鄭仕暘
附錄本判決論罪科刑法條：
刑法第339條
意圖為自己或第三人不法之所有，以詐術使人將本人或第三人之
物交付者，處 5 年以下有期徒刑、拘役或科或併科 50 萬元以
下罰金。
以前項方法得財產上不法之利益或使第三人得之者，亦同。
前二項之未遂犯罰之。